臺灣高等法院民事裁定
111年度抗字第975號
抗  告  人  林盈甄  
上列抗告人因與相對人王信淵間假處分事件，對於中華民國111
年2月25日臺灣新北地方法院111年度全字第30號裁定，提起抗告
，本院裁定如下：
    主      文
抗告駁回。
抗告費用由抗告人負擔。
    理      由
一、相對人於原法院聲請及本院陳述意見意旨略以：伊與第三人
    劉姿儀就原裁定附表所示不動產（即門牌號碼為新北市○○區
    路○○路000號14樓之房屋及其坐落土地，下稱系爭不動產）
    ，於民國103年6月5日成立之借名登記關係（下稱系爭借名
    登記關係）已經終止，惟劉姿儀於伊請求返還系爭不動產之
    訴訟程序進行中（案列原法院110年度訴字第1854號，下稱
    本案），將系爭不動產以贈與為原因移轉登記予抗告人，損
    及伊對劉姿儀之借名登記物返還、代墊扶養費之債權，伊已
    於本案追加依民法第244條第1項規定請求法院撤銷劉姿儀與
    抗告人間之無償行為，為避免系爭不動產之現狀變更，致日
    後有不能或甚難強制執行之虞，爰依民事訴訟法第532條規
    定聲請假處分，並陳明願供擔保以代釋明之不足，請求就系
    爭不動產裁定准予假處分等語。
二、原裁定准相對人以新臺幣（下同）299萬1,751元或財團法人
    法律扶助基金會新北分會出具同額擔保書為抗告人供擔保後
    ，抗告人就系爭不動產於本案(即原法院110年度訴字第1854
    號事件)判決確定前，不得為讓與、設定負擔、出租及其他
    一切處分行為。
三、抗告意旨略以：伊不認識相對人，劉姿儀因無力清償負欠伊
    之債務，始以名下之系爭不動產作為清償，相對人與劉姿儀
    間之訴訟不當損及伊之權利，顯已逾越假處分之目的，又相
    對人所提本案訴訟業經原法院判決駁回，顯見其主張之內容
    與事實不符，再者，原裁定認定系爭不動產價值1,380萬8,0
    80元，卻僅依年息5%計算伊長達4年4個月無法使用之損害，
    而認定相對人應提供之擔保金為200多萬元，僅約財產價值
    十分之一，即限制伊就系爭不動產之處分、管理等權能，顯
    然過低而不合理，應命相對人提出與系爭不動產價值相同之
    擔保金額，方屬適當，爰依法提起抗告，並聲明原裁定廢棄
    等語。
四、按債權人就金錢請求以外之請求，欲保全強制執行者，得聲
    請假處分；又假處分，非因請求標的之現狀變更，有日後不
    能強制執行，或甚難執行之虞者，不得為之，民事訴訟法第
    532條第1項、第2項定有明文。所謂請求標的之現狀變更，
    係指為請求標的之物，其從前存在之狀態，已有變更或將有
    變更而言（最高法院20年抗字第336號判例要旨參照）。再
    按請求及假處分之原因應釋明之；前項釋明如有不足，而債
    權人陳明願供擔保或法院認為適當者，法院得定相當之擔保
    ，命供擔保後為假處分，亦為民事訴訟法第533條前段準用
    第526條第1項、第2項所明定。所謂釋明，乃當事人提出之
    證據未能使法院達於確信之程度，僅在使法院得薄弱之心證
    ，信其事實上之主張大概為如此者為已足（最高法院97年度
    台抗字第657號裁定參照）。而假處分係保全強制執行方法
    之一種，原為在本案請求尚未經判決確定以前，預防將來債
    權人勝訴後，因請求標的之現狀變更，有日後不能強制執行
    或甚難執行之虞者而設，至債權人聲請假處分所主張之權利
    ，債務人對之有所爭執者，應於現在或將來有訴訟繫屬時，
    請求法院為本案之判決，以資解決，尚非聲請假處分時，先
    應解決之問題（最高法院69年台抗字第72號判例意旨參照)
    。
五、經查：
　㈠相對人主張其終止與劉姿儀就系爭不動產所成立之系爭借名
    登記關係，已向原法院訴請返還系爭不動產，詎劉姿儀竟於
    本案訴訟進行中將系爭不動產以贈與為原因移轉登記予抗告
    人，損及其對劉姿儀之債權，其已追加抗告人為被告，訴請
    撤銷劉姿儀就系爭不動產所為之無償行為等語，業據提出與
    其所述相符之原以劉姿儀為所有權人，嗣經移轉登記為抗告
    人所有之系爭不動產前、後兩份土地暨建物登記謄本、原法
    院命劉姿儀應給付相對人代墊扶養費121萬2,302元本息之10
    9年度家親聲字第835號裁定為證（見原審卷第27-41、47-51
    頁），且依劉姿儀、抗告人於本案一審訴訟程序中答辯稱系
    爭不動產原為劉姿儀所有，因債務問題始借名登記予相對人
    ，相對人於與劉姿儀結婚後將系爭不動產歸還予劉姿儀等語
    ，有本案一審判決可參，堪認系爭不動產確係由相對人移轉
    予劉姿儀後，再由劉姿儀移轉予抗告人，綜上，堪認相對人
    就本件假處分之請求已有所釋明。至於抗告意旨辯稱相對人
    所述與事實不符，故本案一審判決已駁回相對人之訴等語，
    惟該一審判決尚未確定，業經相對人提起上訴而繫屬於本院
    （案列本院111年度重上字第429號），該等爭執乃屬該本案
    事件之實體問題，依上說明，並非假處分裁判中所能解決，
    抗告人持之指摘原裁定不當，尚無可採。
　㈡次依前述系爭不動產土地暨建物登記謄本所示，抗告人現為
    系爭不動產所有人，其本於所有權人之地位，得隨時處分系
    爭不動產，是相對人主張抗告人恐就系爭不動產為讓與、出
    租、設定負擔等之現狀變更行為，將使其本案訴訟勝訴後有
    不能強制執行或甚難執行之虞等語，堪信可採，應認相對人
    已就假處分之原因予以釋明。縱令其釋明尚有不足，惟其既
    已陳明願供擔保以補釋明之不足，其聲請供擔保後對系爭不
    動產予以假處分，仍應認已補釋明之不足，應准許相對人假
    處分之聲請。
　㈢按法院定擔保金額而為准許假處分之裁定者，該項擔保係備
    供債務人因假處分所受損害之賠償（民事訴訟法第533條準
    用第526條第2項、第531條），其數額應依標的物受假處分
    後，債務人不能利用或處分該標的物所受之損害額，或因供
    擔保所受之損害額定之，非以標的物之價值為依據（最高法
    院63年台抗字第142號判例參照）。本件假處分旨在延後抗
    告人處分系爭土地之權能，則抗告人因本件假處分所受之損
    害，應為相對人提起本案訴訟終結前，無法及時利用或處分
    其所有系爭土地所有權之利益，即係其無法處分系爭土地換
    價所受之利息損失。而本件系爭不動產位於新北市○○區○○路
    000號，且為鋼筋混泥土造15樓建物中之第14層並附有停車
    位，系爭房地面積總計為132.77平方公尺(計算式：74.54+8
    .93+0.66+《4640.08×31/10000》+《11812.41×29/10000》=132.
    77，小數點二位以下四捨五入)，有建物登記第一類謄本可
    稽（見原審卷第69頁）。而同路段、同屋齡、相當樓層、有
    停車位之不動產交易價格，於110年間約為每平方公尺10萬4
    ,000元，有內政部動產交易實價查詢服務網資料影本可參（
    見同上卷第85頁）。依上計算，系爭不動產之客觀交易價值
    約為1,380萬8,080元(計算式：104,000元×132.77=13,808,0
    80元)。是以本件訴訟標的價額逾150萬元，為得上訴第三審
    事件，參酌各級法院辦案期限實施要點第2點規定，民事通
    常程序之審判期間第1審為1年4月，第2審為2年，第3審為1
    年，並以法定利率即年息5%計算，衡估抗告人於假處分所保
    全請求之本案訴訟約4年4個月期間所應受之損害額約為299
    萬1,751元(計算式：13,808,080元×5%×《4+4/12》=2,991,751
    元，元以下四捨五入)，從而，原審酌定相對人應為抗告人
    提供299萬1,751元之擔保金，尚屬適當，並無違誤，抗告人
    辯稱相對人應以系爭不動產之價值1,380萬8,080元供擔保云
    云，依上說明，並非可採。　
六、綜上，本件相對人已釋明假處分之本案請求及其原因，且陳
    明願供擔保以代釋明不足，其所為假處分之聲請，即屬正當
    ，原裁定因而酌定擔保金額准許之，核無不合。抗告人執前
    詞指摘原裁定不當，聲明廢棄，為無理由，應予駁回。
七、據上論結，本件抗告為無理由，爰裁定如主文。
中　　華　　民　　國　　111 　年　　8 　　月　　29　　日
                  民事第二十二庭
                      審判長法  官  張靜女
                            法  官  朱漢寶
                            法  官  范明達
正本係照原本作成。
本裁定除以適用法規顯有錯誤為理由外，不得再抗告。如提起再
抗告，應於收受送達後10日內委任律師為代理人向本院提出再抗
告狀。並繳納再抗告費新臺幣１千元。
中　　華　　民　　國　　111 　年　　8 　　月　　29　　日
  　　　　　　　　　　　　　書記官  余姿慧